臺灣高等法院臺中分院民事判決
110年度重上更一字第76號
上  訴  人  健豪印刷事業股份有限公司
法定代理人  葉翠蘭  
訴訟代理人  許兆慶律師
            高子淵律師
被上訴人    智慧森林數位有限公司
法定代理人  王柏棟  
訴訟代理人  何紫瀅律師
            謝文田律師
複代理人    王志文律師
上列當事人間請求給付貨款事件，上訴人對於中華民國107年8月
13日臺灣臺中地方法院106年度重訴字第293號第一審判決提起上
訴，經最高法院第一次發回更審，本院於111年3月9日言詞辯論
終結，判決如下：
    主  文
上訴駁回。
第二審及發回前第三審訴訟費用由上訴人負擔。
    事實及理由
一、被上訴人主張：上訴人於民國105年12月及106年1月向訴外
    人○○特殊印刷社（下稱○○印刷社）訂購數位化貼紙，約定按
    月結算貨款。上訴人於105年12月、106年1月分別向○○印刷
    社訂購9,400餘件、4,400餘件，依約應分別給付○○印刷社貨
    款新臺幣（下同）537萬7,622元、294萬4,580元，扣除○○印
    刷社應允贊助上訴人之尾牙款1萬2,000元後，餘額為831萬2
    02元（下稱系爭貨款）。○○印刷社已將系爭貨款債權讓與伊
    ，並向上訴人為讓與通知，上訴人迄未付款等情。爰依○○印
    刷社與上訴人間之系爭貨款約定及債權讓與之法律關係，求
    為命上訴人給付831萬202元，及自起訴狀繕本送達翌日起至
    清償日止，按年息5%計算利息之判決。
二、上訴人則以：被上訴人與○○印刷社間並無系爭貨款債權之讓
    與合意，其未受讓系爭貨款債權。伊與○○印刷社間約定，以
    伊對外「流通型錄（價格表）之十萬會員價」（下稱「十萬
    會員價」）之七成為伊應給付○○印刷社之費用。伊與○○印刷
    社於 100年1月至103年4月間之數位化貼紙交易，按「十萬
    會員價」統計之銷售總價為7,753萬7,511元，伊應給付○○印
    刷社上開金額之七成即5,427萬6,258元，然○○印刷社於該期
    間向伊實際請領貨款6,861萬246元，溢領1,433萬3,988元（
    6,861萬246元－5,427萬6,258元=1,433萬3,988元），自應負
    返還義務。爰以伊對○○印刷社上開溢付款債權與系爭貨款債
    權抵銷等語，資為抗辯。
三、原審判決被上訴人全部勝訴，判命上訴人如數給付，並附條
    件分別宣告准許及免為假執行，上訴人聲明不服，提起上訴
    ，其上訴聲明：㈠原判決廢棄。㈡被上訴人於第一審之訴及假
    執行之聲請均駁回。被上訴人則答辯聲明：上訴駁回。
四、不爭執事項（見本院卷第215-217頁）
　㈠被上訴人未曾與上訴人訂立系爭數位化貼紙印製契約，被上
    訴人並非系爭契約之原當事人。
　㈡上訴人106 年1 月25日寄發台中東興路郵局第57號存證信函
    予訴外人○○印刷社。上訴人有收到王○○委任林金宗律師於10
    6 年2 月18日寄發之臺南成功路郵局000389號存證信函，並
    於106 年2 月21日以台中東興路郵局000110號存證信函回覆
    。
　㈢上訴人已收受○○印刷社105年12月、106年1月之應收帳款對帳
    單。
　㈣○○印刷社於寄發105年12月、106年1月之應收帳款對帳單紙本
    時，將被上訴人所開立之發票號碼載於其紙本應收帳款對帳
    單上。
　㈤上訴人確曾收到被上訴人所開立之105年12月發票及106年1月
    發票，共計18紙。
　㈥上訴人於105年5月至11月間向○○印刷社訂貨之款項，皆係付
    款予被上訴人（原證10，見原審卷二第12-39頁）。
　㈦上訴人委託○○印刷社印刷數位化貼紙，105年12月份之正確貨
    款金額為537萬7,622元，106年1月份正確貨款金額為294萬4
    ,580元，共計832萬2,202元。
　㈧上訴人對○○印刷社有12,000元尾牙贊助款債權，上訴人主張
    以該12,000元尾牙贊助款債權與系爭債權抵銷。
　㈨上訴人曾開放FTP權限及特定帳號G08699予○○印刷社使用。
　㈩105年12月貨款應收帳款對帳單及發票之寄件資料（原證14背
    面，原審卷二第220頁背面）簽收人沈佩諭為上訴人員工，
    簽收日期為00000000。
　○○印刷社與上訴人間系爭105年12月及106年1月貨品交易價格
    ，係依照上訴人所印製之「數位貼紙價格表」（原證11，原
    審卷二第40-76頁）所示價格之70%計算。
　○○印刷社為合夥事業組織（經濟部商工登記公示資料，見原
    審卷一第385頁），合夥人為王○○及陳育珊（合夥契約書，
    本院卷第141頁）；被上訴人之法定代理人與○○印刷社代表
    人同為王○○。
五、爭執事項：
　㈠上訴人否認○○印刷社已將該印刷社對上訴人之105年12月及10
    6年1月數位化貼紙貨款債權讓與被上訴人，有無理由？
　㈡上訴人否認○○印刷社或被上訴人已將前開債權讓與之事實通
    知上訴人，有無理由？
　㈢被上訴人本於債權讓與受讓人之地位請求上訴人給付831萬20
    2元本息，有無理由？
　㈣上訴人主張對○○印刷社有1,433萬3,988元溢付貨款債權（自1
    00年1月起至103年4月之交易差額），並以之對被上訴人主
    張抵銷，有無理由？　　　　
六、本院得心證之理由
  ㈠上訴人否認○○印刷社已將該印刷社對上訴人之105年12月及10
    6年1月數位化貼紙貨款債權讓與被上訴人，為無理由：
　⒈按債權讓與契約係以移轉債權為標的之不要式契約，屬準物
    權契約，因讓與人與受讓人間之意思合致即發生債權移轉之
    效力。上訴人與○○印刷社間自97年起即開始合作，推廣數位
    化貼紙等商品，由上訴人先向客戶端取得訂單後，○○印刷社
    再主動透過網路，至上訴人FTP系統抓檔案並製作商品，再
    按月寄送對帳單予上訴人，經上訴人核對金額，上訴人則按
    當月○○印刷社之指示匯款或開立支票支付貨款等情，業據上
    訴人陳述明確，而系爭105年12月及106年1月之貨款確實尚
    未給付予○○印刷社，且○○印刷社105年12月、106年1月之應
    收帳款對帳單上所載發票號碼，與被上訴人所提出之105年1
    2月及106年1月之發票共計18紙相符等情，有上揭應收帳款
    對帳單（見原審卷一第29-381頁、386-388頁）及統一發票
    （見臺灣臺南地方法院106年度重訴字第64號卷《下稱南院卷
    》第10-14頁）等可稽，兩造就此並無爭執（見原審卷一第19
    頁），足見系爭105年12月及106年1月之印刷契約確係成立
    於上訴人與○○印刷社間。
　⒉本件被上訴人之法定代理人王○○即為○○印刷社之代表人，而
    王○○所委任之林金宗律師曾於106年2月18日寄發臺南成功路
    郵局第000389號存證信函，催告上訴人應於106年2月28日前
    給付系爭105年12月及106年1月之貨款予被上訴人；另○○印
    刷社所寄發105年12月及106年1月應收帳款對帳單，除加註
    由被上訴人所開立發票之詳細資料外，同時將上開發票寄予
    上訴人等情，上訴人並無爭執，且有存證信函（見南院卷第
    15-17頁）在卷可憑。按代理人非經本人之許諾，不得既為
    第三人之代理人，而為本人與第三人之法律行為，此觀民法
    第106 條前段規定自明。次按代表與代理固不相同，惟關於
    公司機關之代表行為，解釋上應類推適用關於代理之規定。
    是法人之董事或代表他合夥人執行合夥事務之合夥人，如得
    本人事前允許，或事後承認，其雙方代表之行為即為有效。
    查○○印刷社為合夥事業組織，有經濟部商工登記公示資料可
    稽（見原審卷一第385頁），上訴人於105年12月、106年1月
    間向○○印刷社訂購數位化貼紙，尚積欠系爭貨款 831萬202
    元，○○印刷社已將系爭貨款債權讓與被上訴人，被上訴人之
    法定代理人與○○印刷社代表人同為王○○，而○○印刷社前開債
    權讓與行為除王○○已同意外，另一合夥人陳育珊事後亦已承
    認該○○印刷社與被上訴人間就系爭貨款債權之讓與合意，有
    確認書2份（見本院卷第143頁、211頁）在卷可憑，是王○○
    同時代表○○印刷社與被上訴人為此讓與行為，業經○○印刷社
    另一合夥人之事後承認，應可認定。而上開○○印刷社對上訴
    人之貨款債權具有讓與性，且無特約不得讓與或有禁止扣押
    之規定（民法第294條參照），○○印刷社是否讓與系爭貨款
    債權，非上訴人所得置喙，則被上訴人主張其與○○印刷社間
    就系爭105年12月及106年1月之貨款債權有讓與之合意，該
    等債權讓與契約已成立生效，自屬可採。上訴人否認○○印刷
    社與被上訴人就系爭貨款債權成立債權讓與契約，要屬無據
    。
　㈡上訴人否認○○印刷社或被上訴人已將前開債權讓與之事實通
    知上訴人，為無理由：
　⒈按債權之讓與，非經讓與人或受讓人通知債務人，對於債務
    人不生效力。但法律另有規定者，不在此限。受讓人將讓與
    人所立之讓與字據提示於債務人者，與通知有同一之效力。
    民法第297條定有明文。其立法理由亦載明，債權之讓與，
    在當事人間，於契約完成時即生效力，無須通知於債務人。
    然債務人究未知有債權讓與之事，為保護債務人之利益起見
    ，故使讓與人或受讓人負通知之義務。則債權之讓與，依民
    法第297條規定，非經讓與人或受讓人通知債務人不生效力
    ，此項通知不過為觀念通知，讓與通知之目的，僅在使債務
    人知有債權移轉之事實，免誤向原債權人清償而已。
　⒉本件被上訴人之法定代理人前曾於106年2月18日委請律師寄
    發存證信函，催告上訴人應於106年2月28日前給付系爭105
    年12月及106年1月之貨款予被上訴人，上訴人旋於106年2月
    21日以臺中東興路郵局第000110號存證信函回復，足見被上
    訴人與○○印刷社間系爭105年12月及106年1月之貨款債權讓
    與通知已到達上訴人，確為上訴人所知悉。又○○印刷社所寄
    發105年12月及106年1月應收帳款對帳單，除加註由被上訴
    人所開立發票之詳細資料外，並同時將上開發票寄予上訴人
    等情，為兩造所不爭執，已如前述。且上訴人自承：當月○○
    印刷社提供之發票，若係被上訴人所開立，表示○○印刷社指
    示上訴人匯貨款給被上訴人等情（見原審卷二第197頁反面
    ）。足見上訴人確已經○○印刷社及被上訴人通知而知悉系爭
    債權讓與之事實，上訴人否認○○印刷社或被上訴人已通知系
    爭債權讓與之事實，自無可採。況被上訴人於原審106年8 
    月7日準備㈢狀（見原審卷二第201-209頁），亦表明其向上
    訴人主張之債權係受讓○○印刷社對上訴人之105年12月、106
    年1月之債權，而上訴人於106年8月11日答辯㈢狀（見原審卷
    二第210-211頁），亦針對被上訴人之準備㈢狀出答辯，至遲
    上訴人於106年8月11日已受通知而知悉債權讓與之事實，上
    訴人猶稱不知債權讓與之情事，且未受通知云云，殊無可採
    。
  ㈢被上訴人本於債權讓與受讓人之地位請求上訴人給付831萬20
    2元本息，為有理由：
　　債權讓與契約為準物權契約，一經讓與人與受讓人間意思合
    致即發生債權移轉之效力，有如前述。而上訴人委託○○印刷
    社印刷數位化貼紙，105年12月份之正確貨款金額為537萬7,
    622元，106年1月份正確貨款金額為294萬4,580元，共計832
    萬2,202元，上訴人並無爭執。另上訴人主張以對○○印刷社
    之1萬2,000元尾牙贊助款與系爭債權抵銷，被上訴人亦同意
    就106年1月貨款扣除尾牙贊助款1萬2,000元，經扣除後，則
    被上訴人因債權讓與受讓系爭貨款債權，尚得請求之貨款金
    額為831萬202元（計算式：832萬2,202元－1萬2,000元＝831
    萬202元）。
  ㈣上訴人主張對○○印刷社有1,433萬3,988元溢付貨款債權 （自
   100年1月起至103年4月之交易差額），並以之對被上訴 
　  人主張抵銷，為無理由：
　　上訴人於抗辯稱該公司與○○印刷社間自97年起合作推廣數位
    化貼紙商品之初，即約定以上訴人對客戶售價之三成作為上
    訴人行銷企劃、通路經營、網頁販賣平台、軟硬體架設、物
    流運送等之成本，以上訴人對客戶售價之七成作為給付予○○
    印刷社印製數位化貼紙之費用，上訴人自100年1月起至103
    年4月止，對○○印刷社有1,433萬3,988元溢付貨款債權，可
    供抵銷云云。惟上訴人之抗辯業為被上訴人所否認，上訴人
    就其抵銷債權之存在，自應負舉證之責任。查：
　⒈據上訴人所舉證人即上訴人公司總經理張○○證稱：當初因為○
    ○印刷社說沒有錢，我們幫他們推廣銷售，約定半年之後要
    退佣三成，就是按照十萬會員價的三成退佣，但此後王○○聲
    稱沒有賺錢，都一直不退佣，因此簽訂上證1買賣合約書（
    見前審卷61頁），約定從103年5月1日開始按照買賣合約書
    約定來退佣，之前的退佣就先欠著，買賣合約書記載「每月
    12日匯款，亦不再扣5%」的意思就是既已約定折扣（即退佣
    三成），此後以現金給付就不再扣5%的折扣等語（詳前審卷
    第86-87頁），其證述固與上訴人之抗辯相符；然被上訴人
    所舉證人王○○則證稱：在買賣合約書簽訂之前約定退佣成數
    不固定，每一年每一個產品都不一樣，103年5月簽訂買賣合
    約書之後才按照健豪印刷公司十萬會員價售價固定三成退佣
    等語（見前審卷第88-89頁），雖不否認於103年5月前曾約
    定退佣，惟否認有固定退佣三成之約定。核諸證人張○○為上
    訴人之總經理，證人王○○則為被上訴人法定代理人，基於利
    害關係，渠等之證述難免附和兩造各自之主張及抗辯，均無
    從遽信。
　⒉另證人即上訴人公司業務協理陳○○證稱：上訴人與○○印刷社
    自99年6月開始合作時就有約定○○印刷社有賺錢之後要退佣
    三成，但○○印刷社說沒有賺錢，所以沒有退佣，後來才在10
    3年5月簽訂買賣合約書等語（詳見前審卷89-90頁），核其
    證述簽訂103年5月1日買賣合約書之原委，係因上訴人與○○
    印刷社約定退佣三成之前提條件為○○印刷社有賺錢，然究竟
    如何認定○○印刷社賺錢，本難認定，○○印刷社始終以沒有賺
    錢拒絕退佣，故而於103年5月簽訂買賣合約書明確約定，符
    合社會常情，且證人陳○○為實際與○○印刷社接洽業務者，其
    證述應較可憑信。縱依證人陳○○之證述，上訴人與○○印刷社
    自99年6月開始合作時曾約定○○印刷社有賺錢之後要退佣三
    成，然究竟如何認定○○印刷社有賺錢，未有明確之標準（如
    購買固定資產、機器設備之成本分幾年攤提？上一年〈季、
    月〉有盈餘，下一年〈季、月〉虧損，究竟賺錢否？），○○印
    刷社有無賺錢難以認定，則上訴人抗辯○○印刷社應退佣予上
    訴人，或上訴人對○○印刷社有溢付貨款債權云云，均無可採
    信。況上訴人於原審所提出之應付帳款明細表（見原審卷二
    第232頁-271頁）及求償金額總表（見原審卷二第272頁），
    皆係上訴人單方自行製作，未有○○印刷社之任何簽認，上訴
    人據此計算所得，進而主張對於○○印刷社有706萬8,131元溢
    付款債權，已無可採。嗣上訴人雖變更其主張對○○印刷社之
    溢付款債權為1433萬3,988元，然此金額仍係上訴人自行計
    算得出，且上訴人無法自行證明該資料為真，為上訴人自承
    （見前審卷第128-129頁），上訴人雖稱被上訴人有其所抗
    辯之折扣、退佣成數之電子檔資料云云，既為被上訴人所否
    認，審諸前開抵銷抗辯債權之存在，上訴人本負有舉證責任
    ，上訴人未提出相關資料以供佐證其債權存在，則上訴人據
    此主張○○印刷社應依約定退還上開款項，仍屬無據。
　⒊又○○印刷社受領上訴人所給付之款項係基於渠等間訂購客製
    化商標紙之契約關係，此契約關係即為○○印刷社受領款項之
    法律上原因，要無不當得利可言，上訴人辯稱○○印刷社受有
    不當得利云云，自無可取。依據前述，上訴人對○○印刷社既
    無1,433萬3,988元債權可資行使，則上訴人主張以該等債權
    對被上訴人請求之831萬202元抵銷，即屬無據，不應准許。
七、綜上所述，被上訴人依上訴人與○○印刷社間數位化貼紙印製
    契約之貨款給付請求權（按原審認系爭請求權之性質為承攬
    報酬給付請求權，惟審諸兩造就○○印刷社依系爭數位化貼紙
    印製契約得向上訴人請求之債權皆稱之為《貨款給付請求權》
    ，原審顯有誤載，爰更正如上），及債權讓與之法律關係，
    請求上訴人給付831萬202元，及自起訴狀繕本送達翌日即10
    6年3月22日起至清償日止，按年息5%計算之利息，自屬正當
    ，應予准許。從而，原審為上訴人敗訴之判決，並無不合。
    上訴論旨指摘原判決不當，求予廢棄改判，為無理由，應駁
    回上訴。
八、本件事證已臻明確，兩造其餘之攻擊或防禦方法及所用之證
    據，經本院斟酌後，認為均不足以影響本判決之結果，爰不
    逐一論列，附此敘明。
九、據上論結，本件上訴為無理由，爰判決如主文。
中　　華　　民　　國　　111 　年　　3 　　月　　30　　日
            民事第三庭     審判長法　官  黃玉清
                                 法　官  許旭聖
                                 法　官  涂秀玲
正本係照原本作成。          
如不服本判決，應於收受送達後20日內向本院提出上訴書狀，其
未表明上訴理由者，應於提出上訴後20日內向本院補提上訴理由
書（須按他造當事人之人數附繕本）。因疫情而遲誤不變期間，
得向法院聲請回復原狀。
上訴時應提出委任律師或具有律師資格之人之委任狀；委任有律
師資格者，另應附具律師資格證書及釋明委任人與受任人有民事
訴訟法第466條之1第1項但書或第2項所定關係之釋明文書影本。
如委任律師提起上訴，發回更審後為訴之變更（追加、擴張）部
分應一併繳納上訴裁判費。 
                                 書記官  卓佳儀 
中　　華　　民　　國　　111 　年　　3 　　月　　30　　日